臺灣高等法院刑事判決　　　　　　 94年度上更(一)字第340號
上　訴　人
即　被　告　戊○○
上　訴　人
即　被　告　丁○○
上列上訴人因被告偽造文書等案件，不服臺灣臺北地方法院87年
度訴字第1573號中華民國90年4 月30日第一審判決（起訴案號：
臺灣臺北地方法院檢察署87年度偵字第19637 號；併辦案號：89
年度偵字第22482 號），提起上訴，本院判決後，經最高法院第
一次發回更審，本院更為判決如下：
    主  文
原判決撤銷。
戊○○、丁○○共同連續行使偽造公文書，足以生損害於公眾及
他人，各處有期徒刑壹年；均緩刑年。
有效電錶及無效電力計上偽造之封鉛個、電錶上偽造之玻璃封
鉛貳個均沒收。
    事   實
一、緣林焜煌、黃提灶（另經本院於91年4 月30日以90年度上更
    (一)字第260 號判決判處有期徒刑一年，緩刑三年確定）與
    己○○（另經最高法院於89年9 月21日以89年度台上字第56
    12號判決有期徒刑一年確定）均為台北縣新店市○○路1之8
    號「花園餐廳」之股東，其中己○○係該餐廳之負責人，黃
    提灶係戊○○之兄，而該餐廳用電之電表則係以裝置於同路
    3 號訊亞電子有限公司前之電表核計轉接（電000000000）
    。己○○、林焜煌、黃提灶三人為節省所經營餐廳電費之支
    出，竟基於概括犯意聯絡，共謀以毀棄台灣電力股份有限公
    司（下稱台電公司）委其保管之安培電度表、無效電力計上
    防止開啟之鉛封及經濟部中央標準局（下稱中標局，現已改
    制為智慧財產局）用以認證電表準確之玻璃鉛封，再偽造台
    電公司鉛封、中標局玻璃鉛封，改變電度表、無效電力計內
    永久磁鐵之向量角度及回撥電度表內之齒輪指數，以使該二
    電表正確耗用電力度數計量因而減少之方式加以竊電，議定
    後，即於83年2、3月間某日，推由黃提灶轉請知情且與之有
    犯意聯絡之戊○○，找來有水電方面知識之丁○○，由戊○○、丁○○二人共往「花園餐廳」，林焜煌即與彼二人基於
    犯意聯絡，由黃提灶之弟戊○○陪同林焜煌及林焜煌所委請
    有共同犯意之丁○○，赴台北縣新店市○○路3 號前電表設
    置處，毀棄台電公司具公務員身分之員工於職務上委託己○○保管且係供「花園餐廳」所使用之四百安培電度表、無效
    電力計上防止開啟之鉛封3 個及中標局所屬公務員加註，用
    以認證電表準確之玻璃鉛封2 個；再偽造台電公司鉛封及中
    標局玻璃鉛封（皆為具準文書性質之公文書）於該二電表上
    ；並於電力公司人員於83年4 月12日、6 月9 日、8 月9 日
    、12月9 日、84年2 月11日前往抄錶紀錄用電度數之前，改
    變電度表（電表號碼00000000）無效電力計（電表號碼0000
    0000）內永久磁鐵之向量角度及回撥電度表內之齒輪指數，
    再將度數表往回撥，連續於83年4 月12日、6 月9 日、8 月
    9 日、12月9 日、84年2 月11日，當台電公司抄表人員前往
    抄表紀錄用電度數時，行使該偽造之台電公司鉛封及中標局
    鉛封，供台電公司按期查表計算電價，使該二表對正確耗用
    電力度數計量因之減少而竊電，前後共計竊取用電度數約50
    萬1 千4 百45度，核計追償電費及營業稅共新台幣（下同）
    2 百43萬4 千6 百16元（其中電費2 百31萬8 千6 百82元，
    營業稅計11萬5 千9 百34元，原核計竊電64萬2 千4 百49度
    ，經己○○、黃提灶向台電公司陳情後，重新核計竊電度數
    如上），足生損害於台電公司之電費收入及中標局認證電表
    合格之正確性。迨至84年2 月23日上午10時許為台電公司台
    北南區營業處稽查員丙○○會同警方人員查獲，並扣得已損
    壞之鉛封、改變供竊電之電度表、無效電力計各1 具及其上
    偽造之鉛封共5 個。
二、案經台電公司台北南區營業處訴由台北縣警察局新店分局移
    送台灣台北地方法院檢察署檢察官偵查起訴，暨移送併案審
    理。
      理  由
甲、證據能力部分：
一、按92年1 月14日修正通過之刑事訴訟法施行前，已繫屬於各
    級法院之案件，其以後之訴訟程序，應依修正刑事訴訟法終
    結之。但修正刑事訴訟法施行前已依法定程序進行之訴訟程
    序，其效力不受影響，刑事訴訟法施行法第7 條之3 定有明
    文。
二、查本案係於刑事訴訟法87年10月14日修正施行前繫屬於原審
    ，並於90年4 月20日辯論終結，而經上訴繫屬於本院前審審
    理，亦於91年5 月9 日辯論終結，而有關本案相關證據：證
    人丙○○、甲○○、劉淑貞、乙○○、楊清水、共犯己○○
    、林焜煌、黃提灶等人之供述；台灣電力公司用電實地調查
    書、用電戶基本資料、追償電費計算單、訊亞電子有限公司
    83年4 月份至84年4 月份用電度數表、電表開封登記單、表
    計用戶電費明細帳、扣案有效電表1 具、無效電表1 具、偽
    造鉛封5 個、屏東縣警察局東港分局86年10月28日東警刑字
    第010438號函暨所附之楊清水警員報告書、內政部警政署入
    出境管理局90年7 月13日境信昌字第042594號函暨所附之丁○○出入境資料等，均於原審及本院前審審判期日依法提示
    被告辨識，並經合法調查，從而依上開施行法之規定，該訴
    訟程序之效力不因刑事訴訟法之修正施行而受影響，換言之
    ，上開證據均俱證據能力，合先敘明。
乙、認定犯罪事實所憑之證據及理由：
一、右揭毀棄電表鉛封、玻璃鉛封、行使偽造公文書、竊電約50
    萬1 千4 百45度，核計追償電費及營業稅共計2 百43萬4 千
    6 百16元（其中電費2 百31萬8 千6 百82元，營業稅計11萬
    5 千9 百34元）之事實，業據證人即台電公司台北南區營業
    處稽查員丙○○證述綦詳（臺灣臺北地方法院地方法院檢察
    署84年度偵字第7925號偵查卷〈下簡稱7925號偵卷〉第4 至
    5 頁、第12至13頁及臺灣臺北地方法院84年度訴字第2270號
    卷〈以下簡稱北院2270號刑事卷〉第10至11頁、第80至81頁
    、第153頁、第165頁暨本院85年度上訴字第3332號卷〈以下
    簡稱3332號上訴卷〉第16頁），並有台電公司用電實地調查
    書、追償電費計算單、台電公司臺北南區營業處出具之83年
    4 月份至84年4 月份用電度數表各1 紙、照片2 張、用戶基
    本資料（含表計用戶電費明細帳5 張）1 份附於7925號偵查
    卷可稽，並有扣案經毀棄鉛封之電錶2 具、偽造之封鉛5 個
    可資為憑，是以前揭花園餐廳於上述期間，確有以毀棄台電
    公司之安培電度表、無效電力計外防止開啟之鉛封及中標局
    所屬公務員，用以認證電表準確之玻璃鉛封，再偽造台電公
    司鉛封、中標局玻璃鉛封，改變電度表、無效電力計內之永
    久磁鐵之角度及電度表內之齒輪，致使該二表對正確耗用電
    力度數計量因之減少的方式竊電之事實，應堪認定。
二、案外人林焜煌、黃提灶、己○○均為花園餐廳股東之事實，
    除據證人即花園餐廳離職員工甲○○、劉淑貞及乙○○證述
    明確外（北院2270 號刑事卷第28頁、第135頁、第36頁、第
    165 頁）。林焜煌、黃提灶、己○○因共同犯事實欄所載竊
    電及偽造公文書等犯行，而分別經本院於91年4 月30日以90
    年度上更一字第260 號判決判處有期徒刑一年，緩刑三年確
    定，及最高法院於89年9 月21日以89年度台上字第5612號判
    決有期徒刑一年確定在案乙節，亦有各該判決書在卷足憑。
    是本案主要爭點厥為，被告戊○○、丁○○有無參加林焜煌
    、黃提灶、己○○就事實欄所載之犯罪事實？與其三人是否
    有犯意聯絡及行為分擔？
三、經查：
  (1)被告戊○○為黃提灶之弟，此經被告戊○○自承在卷。共犯
    己○○於北院2270號乙案審理中供述：改裝電錶是林焜煌找
    二人來作的，那二人是黃提章（應係「鑑」之誤）、黃Ｘ賢
    （是黃提章朋友），林焜煌用他自己的支票開給黃提章10萬
    元，不過有入公司帳；改一次電錶付2 萬元，後來有一次10
    萬元；修電錶的人，黃提灶認識等語（北院2270號刑事卷第
    68頁、第81頁、第122 頁）。而林焜煌所簽發付款人新店農
    會安康分部、面額10萬元、票號64292 號支票，係由被告丁○○於83年8 月15日提示領款乙節，經被告丁○○自承屬實
    （北院2270號刑事卷第162 頁）。
  (2)證人乙○○於北院2270號乙案審理時結證證稱：當時黃提灶
    弟弟即被告黃提建（應為「鑑」之誤）帶被告丁○○直接到
    辦公室找林焜煌，三人出來到櫃檯拿一支手電筒到對面去，
    不知道幹什麼；現場是由林焜煌負責，餐廳生意很忙時，才
    會請楊小姐（指己○○）過來幫忙，而且每二個月林焜煌就
    拿來申請2 萬元的維修水電費等語（見北院2270號刑事卷第
    165 頁）；復於本案原審調查時亦證述：林焜煌我認識，他
    是在餐廳擔任總經理，也是股東，黃提灶也是股東，戊○○
    是黃提灶的弟弟，我們餐廳海鮮由黃提灶負責補貨，林焜煌
    是總經理，我們水電壞的話，就請丁○○來幫忙修理，電錶
    壞的話由林經理聯絡他（指丁○○）；當時來修水電的是丁○○，因為支出單他們有簽名等語綦詳（見原審卷第93頁、
    第106 頁）。
  (3)證人甲○○亦證稱：林焜煌講要付修繕費，每月支付二萬元
    給不知名之人，應與改電錶有關等語（見北院2270號卷第28
    頁）。
  (4)按該餐廳所使用之電表係位於對街，業據證人丙○○指證明
    確。而參以該餐廳對街處除電表外並無該餐廳所有之相關設
    置，及被告於本案原審調查中供承：會裝電燈，家中插座、
    電燈，伊會安裝等語（原審卷第55頁），顯見被告丁○○具
    有水電方面修繕能力等情，則林焜煌於夜間營業時（櫃檯仍
    有職員）偕同有水電修繕能力之丁○○攜手電筒前往其餐廳
    之電表設置處，其目的顯為查視或修改電錶至明。然若欲查
    視甚或修改電錶，儘可於日間未營業時前往，且應係會同電
    力公司相關公務員為之，焉有於施作不便之夜間偕同丁○○
    、戊○○等人前往之理，已堪認丁○○、戊○○、林焜煌等
    人確曾參與本件犯行，同理林焜煌每月支付2 萬元予人，亦
    堪認該款項係支付前揭犯行之費用。
  (5)復者，本案「花園餐廳」於83年10月12日經台電公司所抄錄
    之用電度數（其用電期間為83年8 月9 日至83年10月12日）
    6 萬5 千3 百60度，係正常之度數，因該次抄表員提前抄表
    ，故（花園餐廳）來不及撥動指數等情，業據證人丙○○於
    本院證述在卷（本院刑事卷第52頁）。而互核被告丁○○適
    於83年9 月26日出境至83年10月21日始入境，有內政部警政
    署入出境管理局90年7 月13日（九十）境信昌字第042594號
    函在卷可按（本院前審卷第30、31頁）。益證本件確係由丁○○分擔改變電度表之行為無疑，否則焉有如此巧合，於被
    告丁○○不在國內時，「花園餐廳」用電度數即歸於正常？
  (6)從而，綜上以觀，本案被告丁○○、戊○○與共犯林焜煌、
    黃提灶、己○○具有犯意聯絡及行為分擔，應堪認定。雖本
    案因被告與其他共犯均否認犯行，以致無從查得彼等在何時
    、地，如何謀議為本件犯罪行為之詳情，但由前述事證觀之
    ，「花園餐廳」以前述方式竊電使用之行為，應係共犯林焜
    煌、黃提灶、己○○共同謀議後，由再由黃提灶轉請具有犯
    意聯絡之被告戊○○，找來被告丁○○，而由共犯林焜煌、
    被告戊○○、丁○○下手實施，則本案共犯謀議之詳情雖無
    由查明，然仍無礙於被告戊○○、丁○○犯行之認定，併此
    說明。
  (7)被告戊○○、丁○○二人與共犯林焜煌等人以前述方法竊電
    之時，每遇抄表即須在抄表前再行回撥電表一次，已據證人
    郭文光在本院審理中結證綦詳（本院刑事卷第52頁），而該
    餐廳於上述期間，每二個月抄表計算電費之期間，復有統計
    表一份在卷可按（見7925號偵查卷第20頁），據該統計表所
    載，台電公司抄表人員乃分別於83年4 月12日、6 月9 日、
    8 月9 日、10月12日、12月9 日、84年2 月11日前往抄表紀
    錄用電度數，顯見被告戊○○、丁○○二人乃連續分別於83
    年4 月12日、6 月9 日、8 月9 日、12月9 日、84年2 月11
    日等前之某日，趁台電公司抄錶人員尚未抄錶時（至83年10
    月12日係未及改變電度表，已如前述），改變電度表（電表
    號碼00000000）、無效電力計（電表號碼00000000）內永久
    磁鐵之角度及電度表內之齒輪，再將度數表往回撥，並連續
    於83年4 月12日、6 月9 日、8 月9 日、12月9 日、84年2
    月11日，當台電公司抄表人員前往抄表紀錄用電度數時，行
    使該偽造之台電公司鉛封及中標局鉛封，供台電公司按期查
    表計算電價，使該二表對正確耗用電力度數計量因之減少而
    竊電，且該項行為造成竊取用電度數約50萬1 千4 百45度之
    結果，自足以生損害於台電公司之電費收入及中標局認證電
    表合格之正確性。
  (8)末查，「花園餐廳」之電力維修費，均以現金支付，未簽發
    支票乙節，業據證人乙○○於本院陳明在卷（本院刑事卷第
    37頁）。是本院認無調取支票帳戶查明之必要，附此敘明。
四、本案事證明確，被告二人上揭犯行至堪認定。
丙、對於被告辯解之判斷：
一、訊據被告戊○○、丁○○二人否認有前揭犯行，被告戊○○
    之辯解意旨略以：其於73年即在台中縣和平鄉種植水果維生
    ，為一篤實果農，對水電無絲毫知識，更不認識遠在屏東東
    港經營魚貨批發之被告丁○○，其亦非該餐廳之員工、股東
    ，甚至於連生意亦無任何往來，其所以會在該餐廳出現，乃
    因其兄即被告黃提灶經營海鮮批發，與該餐廳負責人己○○
    有生意往來，其每次下山省親或家人生日聚餐，由其兄安排
    在該餐廳用過幾次餐而已云云。被告丁○○之辯解意旨略以
    ：伊根本沒有水電方面之專業知識，亦有提出不在場之證明
    ，伊與被告戊○○不認識，實無法逕以其與該餐廳負責人有
    10萬元之借貸關係，即認其有前揭犯行云云。
二、惟查：
  (1)被告丁○○係由被告戊○○帶同至花園餐廳辦公室找林焜煌
    乙節，業據證人乙○○證述如前。按諸證人乙○○與被告二
    人並不認識，亦無仇怨，此經證人乙○○供明在卷，且為被
    告二人所不爭執，故證人乙○○實無編詞誣陷被告二人之必
    要。從而，被告二人互稱不認識對方云云，顯係諉責之詞，
    難以採信。
  (2)依被告丁○○所供：伊之前做水產生意，常在北部開會，經
    過店裡（指花園餐廳），伊進去用餐才知道有這餐廳，也想
    與他們做生意，是己○○出來與伊打招呼，伊到過餐廳三次
    ，己○○向伊借10萬元，開票給伊，約在第三次時向伊借錢
    ，持票向伊週轉，沒有利息，因想跟她做海產批發生意云云
    （原審卷第54頁、北院刑事卷第162 頁），足見其與己○○
    並無深交，詎其遇己○○持非本人簽發之支票向其借款時，
    竟不要求己○○背書，並在未約定利息之情況下，當場出借
    10萬元，此已與一般借貸之常情有違；且被告丁○○既係欲
    銷售海產予花園餐廳，當應考量花園餐廳之付款能力。惟其
    竟於尚未承接花園餐廳生意前即己○○即向其告貸，其如何
    信賴花園餐廳之付款能力？復且，己○○復堅決否認有持該
    紙支票向丁○○借款之事（詳北院2270刑事卷第163 頁）。
    是證人丁○○前開辯解顯為迴避本身刑責之詞，難以採信。
丁、撤銷改判之理由：
一、撤銷原判決之理由：
　1.被告並未於83年10月12日台電公司人員前往抄錶紀錄用電度
    數之前，改變電度表（電表號碼00000000）無效電力計（電
    表號碼00000000）內之永久磁鐵之向量角度及回撥電度表內
    之齒輪指數，再將度數表往回撥，及當台電公司抄表人員前
    往抄表紀錄用電度數時，行使該偽造之台電公司鉛封及中標
    局鉛封，供台電公司按期查表計算電價之犯行（詳後述），
    原審誤被告二人於83年10月12日台電人員前往抄錶紀錄用電
    度數之前亦有上開犯行，尚有未洽。
　2.被告上訴意旨猶執陳詞否認犯行並指摘原判決不當，雖無理
    由，然原判決既有可議，自應將原判決撤銷改判。
二、自為判決之論罪科刑理由：
　1.按臺灣電力公司、經濟部中央標準局係公營事業機關及行政
    機關，從事該公司及機關職務之人員，均屬刑法上所稱之公
    務員；又電度錶、無效電力計上之鉛封為台電公司承辦是項
    業務之公務人員委託被告掌管之文書，又上述鉛封及電錶上
    之玻璃鉛封，分別為台電公司、中標局之公務人員職務上所
    製作，以表示一定用意之符號，依刑法第220 條第1 項之規
    定，應為同法第211 條以文書論之公文書。
  2.被告二人毀棄並偽造該電度表及電力計上之鉛封及玻璃鉛封
    ，復改變前述電錶使之不準，用以行使於查錶之公務員而竊
    電，核其二人所為均係犯電業法第106 條第3 款改變電度表
    、無效電力計而竊電罪、刑法第138 條損毀公務員職務上委
    託他人掌管之文書罪、第216 條行使第211 條偽造公文書罪
    （最高法院66年1 月24日民刑庭會議決議參照）。
  3.又己○○與林焜煌、黃提灶共謀，由林焜煌與有共同犯意之
    戊○○、丁○○實施犯罪行為，依大法官會議釋字第109 號
    解釋意旨，均為共同正犯；其每二月調整電表一次並連續於
    83年4 月12日、6 月9 日、8 月9 日、12月9 日、84年2 月
    11日，當台電公司抄表人員前往抄表時行使該偽造公文書，
    先後多次竊電及行使偽造文書之犯行，均時間緊密，犯罪構
    成要件相同，顯係基於概括之犯意，均為連續犯，依刑法第
    56條規定，以一罪論；又所犯各罪間有方法結果之牽連關係
    ，依刑法第55條規定，從較重之連續行使偽造公文書罪處斷
    ；至其偽造公文書後進而行使，偽造之低度行為應為行使之
    高度行為所吸收，不另論罪。
  4.爰審酌被告戊○○、丁○○係應黃提灶之託而為本件犯行，
    所得所鉅，及渠等犯罪手段、所生損害及花園餐廳已全數清
    償台電公司電費損失（有本院90年度上更(一)字第260 號刑
    事判決書可參）等一切情狀，量處如主文第二項所示之刑。
    又被告二人前未曾受有期徒刑以上刑之宣告，有本院被告全
    國前案紀錄表在卷可按，渠二人因一時失慮致罹刑典，經此
    刑之宣告後，應知警惕而無再犯之虞，本院因認暫不執行其
    刑為當，均予以宣告緩刑三年，用啟自新。至有效電錶及無
    效電力計上偽造之封鉛3 個及電錶上玻璃封鉛2 個，係供被
    告二人犯罪所用，又為渠等共犯己○○與林焜煌、黃提灶所
    共有，併依刑法第38條第1 項第2 款之規定沒收之。
戊、不另為無罪判決部分：
一、公訴要旨另指：被告二人尚有於83年10月12日電力公司人員
    前往抄錶紀錄用電度數之前，改變電度表（電表號碼000000
    00）無效電力計（電表號碼00000000）內永久磁鐵之向量角
    度及回撥電度表內之齒輪指數，再將度數表往回撥，並於83
    年10月12日當台電公司抄表人員前往抄表紀錄用電度數時，
    行使該偽造之台電公司鉛封及中標局鉛封，供台電公司按期
    查表計算電價，使該二表對正確耗用電力度數計量因之減少
    而竊電，涉犯電業法第106 條第3 款改變電度表、無效電力
    計而竊電罪、刑法第138 條損毀公務員職務上委託他人掌管
    之文書罪、第216 條行使第211 條偽造公文書罪嫌。
二、經查：「花園餐廳」於83年10月12日經台電公司抄錄之用電
    度數（用電期間為83年8 月9 日至83年10月12日）65360 度
    ，係正常之度數，因該次抄表員提前抄表，故（花園餐廳）
    來不及撥動指數等情，業據證人丙○○於本院證述如前。亦
    與被告丁○○所稱當時其不在國內之情形相符。是無從認被
    告二人有台電人員於83年10月12日前往抄錶紀錄用電度數之
    前，改變電度表（電表號碼00000000）無效電力計（電表號
    碼00000000）內永久磁鐵之向量角度及回撥電度表內之齒輪
    指數，再將度數表往回撥，並於83年10月12日當台電公司抄
    表人員前往抄表紀錄用電度數時，行使該偽造之台電公司鉛
    封及中標局鉛封，供台電公司按期查表計算電價，使該二電
    表對正確耗用電力度數計量因之減少而竊電之犯行。故不能
    證明被告二人有上開行為，惟因公訴人認與前述論罪科刑有
    罪部分，有連續犯之裁判上一罪關係，故不另為無罪判決。
己、檢察官移送併案審理（89年度偵字第22482 號）部分，與前
    揭提起公訴部分，經核為同一事實，業已一併審酌如上，併
    此敘明。
庚、適用之法律：
一、刑事訴訟法第369 條第1 項前段、第364 條、第299 條第1
    項前段。
二、電業法第106 條第3 款、刑法第11條前段、第28條、第56條
    、第220 條第1 項、第216 條、第211 條、第138 條、第55
    條、第74條第1 款、第38條第1 項第2 款、罰金罰鍰提高標
    準條例第1 條前段。
本案經檢察官呂光華到庭執行職務。
中　　華　　民　　國　　94　　年　　10　　月　　11　　日
　　　　　　　　　刑事第二十庭審判長法　官  陳貽男
　　　　　　　　　　　　　　　　　  法　官  高明哲
　　　　　　　　　　　　　　　　　  法　官  許仕楓
以上正本證明與原本無異。
如不服本判決，應於收受送達後10日內向本院提出上訴書狀，其
未敘述上訴之理由者，並得於提起上訴後十日內向本院補提理由
書狀（均須按他造當事人之人數附繕本）。
                                    書記官  劉貞達
中　　華　　民　　國　　94　　年　　10　　月　　14　　日
附錄本案論罪科刑法條全文
電業法第106 條；
有左列行為之一者為竊電，處五年以下有期徒刑、拘役或五百元
以下罰金：
一、未經電業供電，而在其供電線路上私接電線者。
二、繞越電度表或其他計電器，損壞或改動表外之線路者。
三、損壞或改變電度表、無效電力計、其他計電器之構造，或以
    其他方法使其失效不準者。
四、在電價較低之線路上，私接電價較高之電器者。
五、包燈用戶，在原定電燈盞數及瓦特數以外，私自增加盞數或
    瓦特數者。
六、電力用戶，在原申請馬力數、瓩數或仟伏安數以外，私自增
    加馬力數瓩數或仟伏安數者。
刑法第220 條：
在紙上或物品上之文字、符號、圖畫、照像，依習慣或特約，足
以為表示其用意之證明者，關於本章及本章以外各罪，以文書論
。
錄音、錄影或電磁紀錄，藉機器或電腦之處理所顯示之聲音、影
像或符號，足以為表示其用意之證明者，亦同。
稱電磁紀錄，指以電子、磁性或其他無法以人之知覺直接認識之
方式所製成之紀錄，而供電腦處理之用者。
刑法第216 條：
行使第210條至第215條之文書者，依偽造、變造文書或登載不實
事項或使登載不實事項之規定處斷。
刑法第211 條：
偽造、變造公文書，足以生損害於公眾或他人者，處一年以上七
年以下有期徒刑。
刑法第138 條：
毀棄、損壞或隱匿公務員職務上掌管或委託第三人掌管之文書、
圖畫、物品，或致令不堪用者，處五年以下有期徒刑。
